臺灣高等法院刑事判決
                                   108年度上訴字第2805號
上  訴  人
即  被  告  曾偉嘉


上列上訴人因毒品危害防制條例案件，不服臺灣臺北地方法院10
8年度審訴字第577號，中華民國108年7月29日第一審判決（起訴
案號：臺灣臺北地方檢察署108年度毒偵字第1667號），提起上
訴，本院判決如下：
    主    文
一、原判決撤銷。
二、曾偉嘉犯施用第一級毒品罪，累犯，處有期徒刑玖月。
三、扣案之第一級毒品海洛因參包（總淨重伍點陸肆公克、驗餘
    總淨重伍點伍參公克）及含有第一級毒品海洛因成分而無法
    析離之包裝上開第一級毒品之外包裝袋參包均沒收銷燬之；
    藥鏟肆支、注射針筒壹支、殘渣袋貳個、注射用水壹瓶均沒
    收。
    事    實
一、曾偉嘉基於施用第一級毒品海洛因及施用第二級毒品甲基安
    非他命之犯意，於民國108年4月17日晚間9時48分許為警方
    採尿前回溯數個小時前，在臺北市○○區○○街00號3樓，
    以注射方式同時施用海洛因及甲基安非他命1次。
二、案經基隆市警察局第一分局報告臺灣臺北地方檢察署檢察官
    偵查起訴。
    理    由
壹、程序事項
一、不待被告陳述逕行判決部分：
    被告經合法傳喚，無正當之理由不到庭者，得不待其陳述，
    逕予判決，刑事訴訟法第371條定有明文。本件被告曾偉嘉
    於本院審理期日經合法傳喚（本院卷第85頁送達證書）並未
    具狀請假，亦未敘明未到庭之理由，難認有未到庭之正當理
    由，爰不待其陳述逕行判決。
二、證據能力部分本院以下所引用非供述證據部分，並無證據證
    明係公務員違背法定程序所取得，是依刑事訴訟法第158條
    之4反面解釋，即具證據能力
貳、得心證之理由
一、本件被告於本院審理程序中，經合法傳喚並未到庭。其於本
    院準備程序中，則僅坦承有施用第一級毒品海洛因之情，否
    認本於施用之犯意而施用第二級毒品甲基安非他命（本院卷
    第73-74頁）。經查：
  ㈠被告確實有施用海洛因及甲基安非他命之情，業據其於原審
    準備程序及審理程序中坦承不諱（原審卷第54-55、61頁）
    。其於本院準備程序中，亦不否認有施用到甲基安非他命，
    只是主張可能是施用海洛因時混用到甲基安非他命（本院卷
    第73頁）。
  ㈡本件於搜索被告時，自被告住處所查獲之米白色粉末、粉塊
    狀檢品等共3包，經法務部調查局鑑定結果，確屬海洛因無
    誤，有該局濫用藥物實驗是鑑定書1份在卷可參（毒偵卷第1
    17頁），足認被告確實有取得毒品之管道。
  ㈢偵查人員於查獲被告時，自被告身上所採集之尿液，經送往
    具有鑑定尿液中毒品成分之臺灣檢驗科技股份有限公司鑑定
    結果，呈鴉片類及甲基安非他命陽性反應，有該公司108年5
    月3日濫用藥物檢驗報告1份在卷可稽（偵卷第123頁）。觀
    之其中甲基安非他命檢出數值高達「16909」，數倍於認定
    為陽性之「5000」，顯見被告並非誤用甲基安非他命，其所
    辯只是誤用甲基安非他命等，並不足採。
二、綜上所述，本件事證明確，被告犯行堪以認定，所辯並不足
    採。
參、論罪、科刑及撤銷改判之理由
一、論罪：
  ㈠所成立之罪核被告所為，係違反毒品危害防制條例第10條第1
    項、第2項之施用第一、二級毒品罪。被告施用海洛因前後
    而持有海洛因、施用前持有甲基安非他命之低度行為，應為
    施用之高度行為所吸收，均不另論罪。
  ㈡想像競合犯被告係同時施用第一、二級毒品，乃一行為觸犯
    二不同罪名之想像競合關係，應僅從一重之施用第一級毒品
    罪論處。檢察官雖認為是數罪關係，然被告於本院準備程序
    中，如前所述，供承應該是一起混用，而卷內並無其他被告
    曾經供述是分開施用之依據，是依「罪疑有利於被告認定」
    之原則，應認為其係同時施用而應論以刑法第55條之想像競
    合犯。
  ㈢累犯
  ⒈構成累犯部分
  ①被告前因施用毒品案件，經臺灣新北地方法院以101年度訴字
    第2120號判決判處有期徒刑9月、6月確定；併同另案施用毒
    品經原審法院以101年度審訴字第829號判決判處有期徒刑9
    月確定之案件，定應執行刑有期徒刑1年8月（下稱甲執行案
    ）。
  ②其另因施用毒品案件，經原審法院以100年度審訴字第315號
    判決判處有期徒刑8月、6月。上訴後，經本院以101年度上
    訴字第731號上訴駁回確定（下稱乙執行案）。
  ③上開甲、乙執行案接續執行，併同其另案所餘之殘刑，於105
    年3月24日假釋出監，並付保護管束，嗣於105年7月13日保
    護管束期滿，假釋未經撤銷，未執行之刑以已執行論等情，
    有本院被告前案紀錄表1份在卷可參。其於受有期徒刑之執
    行完畢後，5年以內故意再犯有期徒刑以上之本罪，為累犯
    。
  ⒉累犯加重部分審酌被告歷次所犯多為毒品危害防制條例案件
    ，且於前案執行完畢後3年餘即再犯本件施用毒品案件，足
    認其對刑罰反應力薄弱，依大法官解釋第775號見解，認有
    加重必要，應依刑法第47條第1項加重其刑。
二、撤銷改判之理由本件原審於審酌一切情事後，對被告予以論
    罪科刑，固非無見。然被告於本院準備程序中，已供述其應
    該是以一起施用的方式（所抗辯不知有甲基安非他命成分部
    分，如前所述並不足採），在臺北市○○區○○街00號3樓以注
    射方式施用毒品（本院卷第72-74頁）。原審認為係在不詳
    地點以不詳方式分別施用海洛因及甲基安非他命，尚有未洽
    。從而，被告上訴否認有施用甲基安非他命之故意一情，固
    無理由，然原判決既有前述未洽之處，仍應由本院撤銷原判
    決，並自行改判。
三、科刑
  ㈠爰以行為人之責任為基礎，審酌被告前已因施用毒品案件經
    送強制戒治後，仍不能戒除毒癮，再次漠視法令禁制而犯本
    罪，顯見其戒除毒癮之意志薄弱，及施用毒品所生危害，實
    以自戕身心健康為主，對於他人生命、身體、財產等法益，
    尚無明顯而重大之實害及其他一切情狀，量處其有期徒刑9
    月，以示懲儆。
  ㈡沒收
  ⒈扣案之海洛因3包（總淨重5.64公克、驗餘淨重5.53公克），
    經送請法務部調查局濫用藥物實驗室鑑定結果，檢出海洛因
    成分，有法務部調查局濫用藥物實驗室108年5月6日鑑定書
    可佐（見偵卷第117頁），不問屬於犯罪行為人與否，應依
    毒品危害防制條例第18條第1項前段之規定沒收銷燬之。已
    鑑驗耗損之毒品，既已因鑑驗用罄而滅失，自無庸再予宣告
    沒收銷燬之。又盛裝上開海洛因之包裝袋，以現今所採行之
    鑑驗方式，包裝袋仍會殘留微量毒品，而無法將之完全析離
    ，是上揭包裝袋因沾附毒品無法完全析離，自應整體視為查
    獲毒品，不論屬於犯人與否，應依毒品危害防制條例第18條
    第1項前段規定併予宣告沒收銷燬之。
  ⒉扣案之藥鏟4支、注射針筒1支、殘渣袋2個、注射用水1瓶，
    均係被告所有，供其本案施用毒品所用，業據其供承在卷（
    見偵卷第16頁、79頁，原審卷第62頁），爰依刑法第38條第
    2項之規定，均宣告沒收。
據上論斷，應依刑事訴訟法第371條、第369條第1項前段、第364
條、第299條第1項前段，判決如主文（依裁判簡化原則，僅記載
程序條文）。本案經臺灣臺北地方檢察署檢察官黃振城提起公訴
；臺灣高等檢察署檢察官楊四猛到庭執行職務。
中　　華　　民　　國　 108　　年　　12　　月　　17　　日
                  刑事第七庭    審判長法　官  孫惠琳
                                      法  官  戴嘉清
                                      法  官  吳冠霆
以上正本證明與原本無異。
如不服本判決，應於收受送達後10日內向本院提出上訴書狀，其
未敘述上訴之理由者並得於提起上訴後10日內向本院補提理由書
（均須按他造當事人之人數附繕本）「切勿逕送上級法院」。
                                      書記官  李格瑤
中　　華　　民　　國　 108　　年　　12　　月　　17　　日
附錄本案論罪科刑法條全文：
毒品危害防制條例第10條
施用第一級毒品者，處 6 月以上 5 年以下有期徒刑。
施用第二級毒品者，處 3 年以下有期徒刑。